【裁判字號】    97,豐交簡上,30
【裁判日期】    970227
【裁判案由】    公共危險
【裁判全文】
臺灣臺中地方法院刑事判決          97年度豐交簡上字第30號
上  訴  人
即  被  告  甲○○
上列上訴人因公共危險案件，不服本院豐原簡易庭九十六年度豐
簡字第九六０號中華民國九十六年十一月二十六日第一審簡易判
決（聲請簡易處刑案號：九十六年度速偵字第五一０五號），提
起上訴，本院管轄第二審之合議庭判決如下：
    主    文
原判決撤銷。
甲○○服用酒類，不能安全駕駛動力交通工具而駕駛，累犯，處
有期徒刑肆月，如易科罰金，以新台幣壹仟元折算壹日。
    犯罪事實
一、甲○○前於民國九十五年間，曾因竊盜案件，經本院以九十
    五年度豐簡字第四九七號判處有期徒刑四月確定；又因違反
    毒品危害防制條例案件，經本院以九十五年度訴字第一五三
    九號判處有期徒刑十一月確定；嗣二案均經減刑，並定應執
    行刑為有期徒刑七月確定，其入監執行後，甫在九十六年八
    月十九日因縮刑期滿執行完畢；詎甲○○猶不知警省悔悟，
    其明知服用酒類或其他相類似之物，不能安全駕駛動力交通
    工具者，不得駕駛動力交通工具，竟於九十六年十月二十四
    日凌晨零時許（聲請簡易判決處刑書誤為二十五日），在臺
    中縣神岡鄉○○路與豐原大道交叉路口附近之某麵店，飲用
    啤酒若干瓶後，於其吐氣所含酒精成分已逾每公升０．五五
    毫克，而達於不能安全駕駛之狀態下，仍無適合之駕照而駕
    駛動力交通工具即車牌號碼L9－4267號自用小客車上路，欲
    前往臺中縣豐原市岸裡國小附近尋訪友人。嗣甲○○於同日
    凌晨零時四十分許，駕車由北往南方向沿臺中縣豐原市○○
    路行經中山路與成功路交叉路口時，因酒後操控能力欠佳，
    不慎撞擊路旁之電線桿而受傷，後經路人報警而送醫急救，
    員警到場後並委託衛生署豐原醫院對甲○○施以抽血檢驗，
    於同日凌晨一時八分許測得其血液中酒精成分為一六六‧三
    MG/DL，換算呼氣酒精成分高達每公升０‧八三毫克，已逾
    法定標準值，始由警進而查悉上情。
二、案經臺中縣警察局豐原分局報請臺灣臺中地方法院檢察署檢
    察官偵查後，聲請簡易判決處刑。
    理    由
一、上開犯罪事實，業據上訴人即被告（下稱被告）甲○○於警
    詢及偵查中均坦承不諱，並復有道路交通事故現場圖、道路
    交通事故調查報告表（一）、（二）、豐原交通分隊交通事
    故當事人酒精測定紀錄表、刑法第一百八十五條之三之查獲
    後測試、觀察職務報告、汽機車駕駛人酒後生理協調平衡檢
    測紀錄表、臺中縣警察局舉發違反道路交通管理事件通知單
    、證號查詢汽車駕駛人查詢單及肇事現場照片等件附卷足資
    佐憑（見警卷第九頁至第一五頁、第二四頁至第三０頁），
    是被告自白核予客觀事實相符，堪予採信。另按汽車駕駛人
    飲用酒類後其呼氣所含酒精濃度超過每公升０‧二五毫克者
    ，不得駕車，道路交通安全規則第一百十四條第二款定有明
    文。又醫學文獻上認吐氣所含酒精濃度達每公升０‧二五毫
    克者，有輕度協調功能降低之現象；每公升達０‧五毫克者
    ，有反應較慢、感覺減低、影響駕駛之現象等現象；每公升
    達０‧七五毫克者，有思考改變、個性行為改變之現象，此
    有行政院國軍退除役官兵輔導委員會臺北榮民總醫院（八八
    ）北總內字第二六八六八號函及附件可考。再按刑法第一百
    八十五條之三服用酒類不能安全駕駛而駕駛之公共危險罪，
    其立法目的乃在藉抽象危險犯之構成要件，以嚇阻酒後駕車
    危害道路交通安全，故其構成要件係以「抽象危險犯」為前
    提，不以發生具體危險為必要，同時參考德國、美國之認定
    標準，對於呼氣酒精濃度已達每公升０‧五五毫克（即０‧
    二五mg/l）或血液濃度達０‧一一％以上，肇事率為一般正
    常人之十倍，認已達「不能安全駕駛」之標準，此有法務部
    於八十八年五月十日邀集交通部、行政院衛生署、內政部警
    政署、中央警察大學等單位相關人員召開之研商訂定刑法第
    一百八十五條之三服用毒品、麻醉藥品、酒類或其他相類之
    物，不能安全駕駛交通工具之認定標準會議結論可參。本件
    被告經施測其血液酒精濃度換算呼氣酒精濃度為每公升０‧
    八三毫克，依前揭臺北榮民總醫院函示說明，足認被告當時
    已有思考改變、個性行為改變之現象。而汽車駕駛人飲酒後
    ，會降低對光線之適應能力，削弱其對於路況及車前狀況辨
    識之正確性，亦使神經反應遲鈍，致使駕駛人駕車時無法適
    切操控車輛，因此酒後駕車，對一般往來之公眾及駕駛人自
    身皆具有高度危險性，此為智識健全之人所可認識者；且酒
    後不應駕車之觀念，復已透過教育及各類媒體廣為宣導，為
    一般民眾所週知，故被告對於酒後不能駕車及酒醉駕車之危
    險性，應有相當之認識。參酌被告為警查獲時之測試詢問過
    程，並有昏睡叫喚不醒、泥醉等情事，此有上揭刑法第一百
    八十五條之三之查獲後測試、觀察職務報告在卷可資佐證，
    綜上，已足認被告因酒後注意力、反應力、感知能力、駕駛
    能力均降低，已達不能安全駕駛動力交通工具之程度。是本
    件事證至臻明確，被告犯行洵堪認定。
二、按行為後法律有變更者，適用行為時之法律。但行為後之法
    律有利於行為人者，適用最有利於行為人之法律，刑法第二
    條第一項定有明文；本件被告甲○○違法酒醉駕車時（即行
    為時）為九十六年十月二十五日，而刑法第一百八十五條之
    三之條文於九十七年一月二日經修正公布，是被告行為後法
    律有變更，故依法應有上開新舊法比較適用之問題。本件被
    告行為時之刑法第一百八十五條之三（下稱修正前刑法第一
    百八十五條之三）規定：「服用毒品、麻醉藥品、酒類或其
    他相類之物，不能安全駕駛動力交通工具而駕駛者，處一年
    以下有期徒刑、拘役或三萬元以下罰金。」，惟上揭條文已
    於九十七年一月二日以華總一義字第０九六００一七七八四
    一號令修正公布而規定：「服用毒品、麻醉藥品、酒類或其
    他相類之物，不能安全駕駛動力交通工具而駕駛者，處一年
    以下有期徒刑、拘役或科或併科十五萬元以下罰金。」，是
    修正後之刑法第一百八十五條之三，其犯罪構成要件未修正
    ，惟就罰金刑部分，由原先之「或」增訂為「或科或併科」
    ，金額由「（銀元）三萬元（即新台幣九萬元）」增訂為「
    （新台幣）十五萬元」，其餘有期徒刑之法定本刑上限及拘
    役等，則未變動，經比較上開修正前後之規定，以被告行為
    時即修正前之法律規定較有利於被告，因而本件依刑法第二
    條第一項前段，應適用修正前刑法第一百八十五條之三之規
    定論處，是核被告所為，係犯修正前刑法第一百八十五條之
    三服用酒類不能安全駕駛動力交通工具而駕駛罪。另被告有
    如前揭犯罪事實欄所述之經有期徒刑宣告及執行完畢之情形
    ，有臺灣高等法院被告前案紀錄表附卷可稽，其於有期徒刑
    執行完畢後五年以內，故意再犯本件有期徒刑以上之罪，為
    累犯，應依刑法第四十七條第一項規定加重其刑。
三、原簡易判決以被告甲○○犯罪事證明確，予以論罪科刑，固
    非無見；惟被告犯罪後之法律已有修正，業如前述，原判決
    未及審酌，依法即有未合；被告上訴意旨稱其於警詢時態度
    良好，並於偵查中亦坦認犯罪，而認原判決處刑過重云云，
    雖因原審並無量刑權裁量濫用之情事，難謂其有不當之處而
    無理由，惟原簡易判決既有上開可議之處，即屬無可維持，
    應由本院管轄第二審之合議庭予以撤銷改判。
四、爰審酌被告甲○○之素行，有前開臺灣高等法院被告前案紀
    錄表可查，其已明知酒醉不得駕車，竟於服用酒類後，呼氣
    酒精濃度達每公升０‧八三毫克，已不能安全駕駛後，猶貿
    然駕駛車輛而致撞擊路旁之電線桿，法治觀念淡薄，並衡酌
    被告犯罪後之態度，其因本件犯行所致路旁公有電線桿毀損
    之犯罪所生具體損害等一切情狀，量處如主文所示之刑，並
    諭知易科罰金之折算標準。
五、被告甲○○經合法傳喚，無正當理由而不到庭，應不待其陳
    述，逕行判決。
據上論斷，應依刑事訴訟法第四百五十五條之一第三項、第三百
六十九條第一項前段、第三百六十四條、第三百七十一條、第二
百九十九條第一項前段，刑法第二條第一項前段、第四十七條第
一項、第四十一條第一項前段，修正前刑法第一百八十五條之三
，刑法施行法第一條之一第一項、第二項但書，判決如主文。
本案經檢察官乙○○到庭執行職務。
中    華    民    國    97    年    2     月    27    日
                  刑事第三庭  審判長法  官  賴恭利
                                    法  官  黃松竹
                                    法  官  陳思成
上正本證明與原本無異。
本件不得上訴。
                                    書記官  吳詩琳
中    華    民    國    97    年    2     月    27    日
附錄論罪科刑法條
修正前刑法第一百八十五條之三
服用毒品、麻醉藥品、酒類或其他相類之物，不能安全駕駛動力
交通工具而駕駛者，處一年以下有期徒刑、拘役或三萬元以下罰
金。


司法院資訊處製作；財團法人民間司法改革基金會備份。
